臺灣基隆地方法院民事判決　　　　　　　　　　　　　九十三年度簡上字第一０號
　　上　訴　人　丁○○
　　　　　　　　乙○○
　　　　　　　　丙○○
　　兼　右二人　甲○○
　　法定代理人　己○○
　　被　上訴人　戊○○
　　訴訟代理人　蕭伍榮律師
當事人間請求遷讓房屋等事件，上訴人對於中華民國九十二年十一月十四日本院瑞芳
簡易庭九十二年度瑞簡字第六一號第一審判決提起上訴，經本院第二審合議庭於九十
三年四月十九日言詞辯論終結，判決如下：
    主  文
上訴駁回。
第二審訴訟費用由上訴人負擔。
原判決主文第一項中原「基隆市○○路」應更正為「臺北縣瑞芳鎮○○路」。
    事  實
甲、上訴人方面：
一、聲明：求為判決：(一)原判決廢棄；(二)被上訴人在第一審之訴駁回。
二、陳述：
　(一)除與原判決記載相同者，茲引用之外，上訴人甲○○、乙○○、丙○○補稱：上
　  訴人沒有錢可以拆除如附圖編號Ａ所示之房屋，希望被上訴人能讓上訴人繼續使
    用土地。
　(二)上訴人丁○○、己○○未於準備期日及辯論期日到場，亦未提出書狀作何陳述。
三、證據：援用第一審所提證據。
乙、被上訴人方面：
一、聲明：求為判決上訴駁回。
二、陳述：除與原判決記載相同者，茲引用之外，補稱：原審判決認事用法正當有據
　　，不同意上訴人甲○○、乙○○、丙○○所提繼續使用土地之要求。
三、證據：援用第一審所提證據。
    理  由
一、被上訴人起訴主張：坐落臺北縣瑞芳鎮○○段四一之一二地號土地（以下簡稱系
    爭土地），係被上訴人與如附清冊之共有人杜得慶等人所共有，上訴人丁○○無
    合法權源，竟在系爭土地上興建如附圖編號Ａ所示之加強磚造房屋（未登記門牌
    號碼，以下簡稱系爭房屋），占用系爭土地達三十六平方公尺，並由其餘上訴人
    甲○○、己○○、乙○○、丙○○居住於系爭房屋，爰訴請上訴人甲○○、己○○、乙○○、丙○○自系爭房屋遷出，及上訴人丁○○將系爭房屋拆除後，將占
    用之土地返還被上訴人及其餘共有人。
二、上訴人甲○○則以：系爭房屋於興建時，曾獲地主之同意等語，作為抗辯。上訴
    人丁○○、己○○均未到庭，亦未提出書狀作何陳述。
三、被上訴人主張系爭土地係其與附表所示其餘共有人所共有，上訴人丁○○在系爭
　　土地上興建如附圖編號Ａ所示之系爭房屋，占用系爭土地面積三十六平方公尺，
　  並由其餘上訴人甲○○、己○○、乙○○、丙○○居住於系爭房屋之事實，業據
    被上訴人提出土地登記謄本為證，且經上訴人甲○○於原審陳明在卷（見原審卷
    第五十九頁），復經原審前往現場履勘並囑託臺北縣瑞芳地政事務所派員測量明
    確，有原審九十二年九月二十四日勘驗筆錄、照片及臺北縣瑞芳地政事務所九十
    二年九月十五日瑞土測字第六七○號土地複丈成果圖在卷可證，而上訴人丁○○
    、己○○受合法之通知，於言詞辯論期日不到場，亦未提出準備書狀爭執，依民
    事訴訟法第二百八十條第三項準用同條第一項之規定，對於被上訴人主張之事實
    ，視同自認，被上訴人此部分之主張，堪信為真實。
四、上訴人甲○○雖抗辯興建系爭房屋時，曾經土地共有人同意，並提出杜得利、杜
    得慶、陳天福等三人之同意書為證。然按共有物之處分、變更及設定負擔，依民
    法第八百十九條第二項規定，應得共有人全體之同意，而共有人提供共有土地供
    人建屋使用，應屬共有物之變更或設定負擔，依法自應得全體共有人之同意。查
    系爭土地之共有人，包含被上訴人在內共有十四人，縱然杜得利、杜得慶、陳天
    福同意上訴人江俊雄在系爭土地上興建房屋，惟上訴人既未舉證證明系爭土地之
    共有人就系爭土地有訂立分管契約之事實，則系爭房屋於建造時未經土地其他共
    有人全體之同意，對於系爭土地之其他共有人自構成無權占有。
五、按所有人對於無權占有或侵奪其所有物者，得請求返還之；對於妨害其所有權者
    ，得請求除去之；有妨害其所有權之虞者，得請求防止之。又各共有人對於第三
    人，得就共有物之全部為本於所有權之請求。但回復共有物之請求，僅得為共有
    人全體之利益為之。民法第七百六十七條、第八百二十一條分別定有明文。查如
    附圖編號Ａ所示之系爭房屋係上訴人丁○○所興建，目前由上訴人甲○○、己○○、乙○○、丙○○居住使用，系爭房屋無權占有系爭土地，已如前述，被上訴
    人既為系爭土地之共有人之一，從而，被上訴人依民法第七百六十七條、第八百
    二十一條規定，請求上訴人甲○○、己○○、乙○○、丙○○自系爭房屋遷出，
    上訴人丁○○拆除系爭房屋後將占用土地返還被上訴人及其他共有人全體，為有
    理由，應予准許。原審為上訴人敗訴之判決，經核並無不合。上訴意旨，仍執陳
    詞，指摘原判決不當，求予廢棄改判，為無理由，應予駁回其上訴。
六、末按判決如有誤寫、誤算或其他類此之顯然錯誤者，法院得依聲請或依職權以裁
    定更正之，民事訴訟法第二百三十二條第一項定有明文。所謂顯然錯誤係指錯誤
    之判斷已客觀化而言，故如下級審有顯然之錯誤，且其錯誤並不影響判決結果時
    ，得由上級審依職權於判決中予以註明〔參見最高法院七十三年民事庭庭長會議
    決定(二)、同年度第八次民事庭會議決定(一)〕。查如附圖編號Ａ所示之系爭房屋未
    登記門牌號碼，位於臺北縣瑞芳鎮○○路八十七號旁，原審判決主文第一項誤繕
    為位於基隆市○○路，係顯然之錯誤，爰更正如主文第三項所示。
據上論結，本件上訴為無理由，依民事訴訟法第四百三十六條之一第三項、第四百四
十九條第一項、第七十八條、第八十五條第一項前段、第二百三十二條第一項，判決
如主文。
中　　　華　　　民　　　國　　九十三　　年　　　五　　　月　　　三　　　日
　　                                臺灣基隆地方法院民事庭
                                        審判長法官  李木貴
     　　                                   　法官  林李達
                                       　　　 法官  陳湘琳
右為正本係照原本作成。
本件不得上訴。
中　　　華　　　民　　　國　　九十三　　年　　　五　　　月　　　四　　　日
                                        法院書記官  王佩珠
